【裁判字號】    98,交上易,147
【裁判日期】    980723
【裁判案由】    過失傷害
【裁判全文】
臺灣高等法院刑事判決               98年度交上易字第147號
    上  訴  人
    即  被  告  丙○○
上列上訴人因過失傷害案件，不服臺灣臺北地方法院98年度交易
字第123號，中華民國98年4月24日第一審判決（起訴案號：臺灣
臺北地方法院檢察署98年度調偵字第174號），提起上訴， 本院
判決如下：
    主  文
上訴駁回。
丙○○緩刑貳年。
    事  實
一、丙○○係設於臺北縣土城市○○路270號4樓之「金馬照明股
    份有限公司」之送貨員，平日駕駛該公司所有車牌號碼7593
    —MQ自用小貨車運送貨物，為從事駕駛業務之人，其於民國
    97年11月4日12時3分許，駕駛上開自用小貨車，沿臺北市○○區○○路由西往東方向行進，行經軍功路87號附近時，本
    應注意汽車行駛時，駕駛人應注意車前狀況，隨時採取必要
    之安全措施，且汽車超車時，前行車應減速靠邊或以手勢或
    亮右方向燈表示允讓後，後行車始得超越，超越時應顯示左
    方向燈並於前車左側保持半公尺以上之間隔超過，行至安全
    距離後，再顯示右方向燈駛入原行路線，且當時天候晴，日
    間自然光線、柏油路面乾燥無缺陷、無障礙物、視距良好，
    亦無不能注意之情事，竟疏於注意，於左側超車時，未注意
    車前狀況及保持適當距離，不慎撞擊同向在前由甲○○所騎
    乘之車牌號碼FVW—286號重型機車把手，致甲○○重心不穩
    而滑入對向車道，再撞擊由乙○○所駕駛之車牌號碼190 —
    CL號公營公車後，又滑回原車道內，甲○○因此人車倒地而
    受有左腳脛骨及腓骨開放性骨折，惟丙○○竟未察覺肇事，
    逕自駕車離去，嗣經乙○○記下丙○○所駕車輛之車牌號碼
    後報警處理，始查知上情。
二、案經甲○○訴由臺北市政府警察局文山第一分局報請臺灣臺
    北地方法院檢察署檢察官偵查起訴。
    理  由
一、按被告以外之人於審判外之言詞或書面陳述，除法律有規定
    者外，不得作為證據；又被告以外之人於審判外之陳述，雖
    不符合同法第159條之1至第159條之4之規定，但經當事人於
    審判程序同意作為證據，法院審酌該言詞陳述或書面陳述作
    成時之情況，認為適當者，亦得為證據。當事人、代理人或
    辯護人於法院調查證據時，知有第159條第1項不得為證據之
    情形，而未於言詞辯論終結前聲明異議者，視為有前項之同
    意，刑事訴訟法第159條第1項及第159條之5分別定有明文。
    查本案當事人對於認定事實所引用之證據資料，於本院準備
    程序及審理期日調查證據中均陳明同意引用為本案證據，而
    本院審酌該等言詞供述及書面非供述證據作成時之情況認為
    適當，依刑事訴訟法第159條之1至第159條之5之規定，均有
    證據能力。
二、上揭事實業據被告丙○○於本院審判中供承不諱，而告訴人
    甲○○於97年11月4日12時3分許，騎乘車號FVW—286號重機
    車沿臺北市○○區○○路由東向西方向行駛，行經軍功路87
    號附近時，因行駛在後之自用小貨車自告訴人後方左側超車
    ，並擦撞其所騎乘機車之左把手，致告訴人車身不穩而滑入
    對向車道，再撞擊上由證人乙○○所駕駛之車牌號碼190—C
    L 號公營公車後，又滑回原車道內，告訴人因此人車倒地而
    受有左腳脛骨及腓骨開放性骨折之傷害，嗣因證人乙○○記
    下該車車牌號碼為7593—MQ後報警處理，經警方查詢後該自
    用小貨車為金馬照明股份有限公司所有，當日係由該公司送
    貨員即被告丙○○所駕駛等情，業據告訴人於警詢及偵查中
    指訴綦詳，並經證人乙○○於偵查中證述在卷，且有交通事
    故談話紀錄表（見偵查卷第5、8頁）、道路交通事故現場圖
    （見偵查卷第11頁）、道路交通事故補充資料表（見偵查卷
    第12頁）、道路交通事故調查報告表(一)、(二)（見偵查卷第13
    、14頁）、臺北市立萬芳醫院診斷證明書（見偵查卷第19頁
    ）及現場及車損照片10張（見偵查卷第37至41頁）附卷可稽
    。被告雖於原審中曾否認其駕駛上開自用小貨車超車時撞擊
    告訴人騎乘之機車把手，致告訴人重心不穩而滑入對向車道
    內。然告訴人迭於警詢中指稱：「我由軍功路東向西方向直
    行，有一輛白色的車子與我同方向超車時撞倒我，我摔倒在
    地就什麼都不知道了」等語（見偵查卷第5 頁）；復於偵查
    中指稱：「我當時騎機車行經軍功路，車速四十多公里，我
    前後方當時沒有車，當時被告開車從我後方超車，被告的車
    速很快他要超車時，他的車身撞到我的機車，撞到何處我不
    清楚，當時我被撞到後人飛出去」等語（見偵查卷第24頁）
    ；又於原審審理中結證稱：「（你所說的小貨車是擦撞到你
    機車之何部位？）撞到我機車之左把手」、「（是否因重心
    不穩擦撞到被告駕駛之小貨車？）不是，是被告向前超車撞
    到我的左把手」等語（見原審卷第21頁），前後指訴大致相
    符，且告訴人指訴撞擊其機車把手之自用小貨車為白色一節
    ，亦與被告所駕上開自用小貨車之顏色相符，此有車籍查詢
    —基本資料詳細畫面1 紙在卷可參。雖告訴人於原審審理中
    結證稱：「（你看到擦撞到你的機車之車子之外觀？）是箱
    型車，藍色」等語（見原審卷第21頁背面），似與警詢中所
    述不同。然由於告訴人於原審作證時距離案發時間已近半年
    ，記憶模糊不清，亦屬人之常情。參與證人乙○○於警詢中
    所證稱：「我從軍功路西向東方向直行，親眼看見一部重機
    車與一輛白色箱型車輛在對面車道，重機車好像要超車而擦
    撞白色箱型車的右後車尾，重機車失去控制闖越雙黃線擦撞
    我車右側車身而肇事，白色箱型車肇事後行駛至萬寧街等紅
    燈，未下車察看事故」等語（見偵查卷第8 頁）；復於偵查
    中補充證述：「我看到機車的把手撞到被告的車，至於撞被
    告的車何處，我忘記了」、「是告訴人機車要超越前方的機
    車，因為軍功路只有一線道，告訴人機車往左外切，被告的
    車持從告訴人機車後方欲超越告訴人機車時發生擦撞，至於
    被告的車子何處擦撞，我不清楚」等語（見偵查卷第24、25
    頁）；又於原審審理中證述稱：「（你剛才說看到對向有小
    貨車與機車發生擦撞，請描述擦撞之細節？）那個路口是一
    個有紅綠燈號誌之路口，綠燈起步的時候我就看到小貨車與
    機車發生擦撞，機車先起步小貨車從後方要超車，小貨車與
    機車把手擦撞之後，機車先偏向右，在偏向左，機車還沒有
    倒地，先偏入我的車道，與我小巴士中側車門碰撞，之後再
    倒地，機車是在我的車道內倒地」、「（你在警詢筆錄中提
    到的是重機車與一部白色廂型車碰撞，且是重機車要超車而
    擦撞白色廂型車之右後車尾，與你今日所述不符，有何意見
    ？）甲○○要超車是指要超越同向之機車，後面小貨車就由
    後超那兩部機車，而碰到其中一部機車」、「（為何告訴人
    剛才所述擦撞到他的小貨車顏色是藍色，而你在警訊中所言
    ，擦撞到告訴人之機車之小貨車顏色是白色？）對向發生事
    情到我下車去看到車牌時，我都有注意到顏色，我確認擦撞
    到告訴人之機車之小貨車應該是白色的」、「（請你描述擦
    撞到告訴人之小貨車之外型？）是中華汽車箱型1200 C C至
    1300 C C之廂型車，白色的」等語（見原審卷第23頁），綜
    合其前後證詞可知證人乙○○確實目擊告訴人騎乘機車欲超
    越同向前方機車，而在告訴人之後之白色自用小貨車亦超越
    告訴人，該白色自用小貨車在超車過程中車身撞擊告訴人機
    車把手，致告訴人機車不穩而滑入對向車道內，核與被告當
    日所駕駛之自用小客車外型條件相符，佐證告訴人所言不虛
    應可採信。故被告於原審否認犯行，應屬事後卸責之詞，不
    足採信。被告於本院審判中自白供認，應屬可採。
三、按汽車行駛時，駕駛人應注意車前狀況並隨時採取必要之安
    全措施，道路交通安全規則第94條第3 項定有明文；復按汽
    車超車時，前行車應減速靠邊或以手勢或亮右方向燈表示允
    讓後，後行車始得超越，超越時應顯示左方向燈並於前車左
    側保持半公尺以上之間隔超過，行至安全距離後，再顯示右
    方向燈駛入原行路線，道路交通安全規則第100條第1項第 5
    款亦有明文。被告以駕駛車輛運送貨物為其主要業務，理應
    瞭解相關規定，且當時天候晴，日間自然光線、柏油路面乾
    燥無缺陷、無障礙物、視距良好，亦無不能注意之情事，此
    參卷附之道路交通事故調查報告表(一)即明，倘被告能善盡注
    意義務，於超車時注意車前狀況並於前車左側保持半公尺以
    上之間隔超過，不致於超車時擦撞告訴人騎乘之機車把手，
    致告訴人重心不穩而滑入對向車道內，竟疏未注意，以致與
    告訴人發生碰撞，使告訴人人車滑入對向車道後撞擊證人乙○○之車輛，再滑回原車道內人車倒地，以致受有上開傷害
    ，從而被告之過失與告訴人身體所受傷害間，具有相當因果
    關係，至為灼然。是本件事證明確，被告犯行堪以認定，應
    予依法論科。
四、被告係以駕駛車輛運送貨物為其主要業務，業據其於原審及
    本院審理時供陳在卷，其因駕駛業務之過失，致告訴人受傷
    ，所為係犯刑法第284條第2項前段之業務過失傷害罪。原審
    因認被告罪證明確，引用刑法第284條第2項前段、第41條第
    1項前段、刑法施行法第1條之1 之規定。並審酌被告以駕駛
    為業，其注意能力應較一般人為高，對於交通法規，亦應較
    常人嫻熟，竟未能善盡駕駛注意義務，導致告訴人受傷之結
    果，應予非難，且斟酌其素行、生活狀況，於犯罪後否認犯
    行，迄今亦未能與告訴人達成和解之一切情狀，量處有期徒
    刑3 月，並諭知易科罰金之折算標準，以示懲儆。核其認事
    用法並無不合，量刑亦稱妥適，上訴人上訴意旨認原審量刑
    過重，請求撤銷改判，並無理由，上訴應予駁回。末查被告
    前未曾受有期徒刑以上刑之宣告，有本院被告全國刑案紀錄
    表1 份在卷可按，犯後業與告訴人達成和解，賠償損害，有
    和解書影本1 紙在卷為憑，經此偵審教訓，當知所警惕，無
    再犯之虞，本院認其所宣告之刑，以暫不執行為當，爰併宣
    告緩刑2 年，以勵自新。
據上論斷，應依刑事訴訟法第368條，刑法第74條第1項第1款 ，
判決如主文。
本案經檢察官邱美育到庭執行職務。
中    華    民    國    98    年    7     月    23    日
                  刑事第四庭  審判長法  官  陳筱珮
                                    法  官  鄭水銓
                                    法  官  周煙平
以上正本證明與原本無異。
不得上訴。
                                    書記官  陳秋雄
中    華    民    國    98    年    7     月    24    日


司法院資訊處製作；財團法人民間司法改革基金會備份。
